最高法院民事判決　　　　　　九十六年度台上字第一二三一號
上　訴　人　乙○○
　　　　　　　　　　弄5號
　　　　　　丙○○
共　　　同
訴訟代理人　顧立雄律師
　　　　　　王玉如律師
　　　　　　姚念林律師
被 上訴 人　富邦綜合證券股份有限公司
法定代理人　丁○○
訴訟代理人　鄭惠蓉律師
被 上訴 人　甲○○
　　　　　　　　　　號3樓
上列當事人間請求侵權行為損害賠償等事件，上訴人對於中華民
國九十五年十一月十四日台灣高等法院第二審判決（九十五年度
重上字第二二八號），提起上訴，本院判決如下：
    主  文
原判決除假執行部分外廢棄，發回台灣高等法院。
    理  由
本件上訴人主張：乙○○、丙○○分別於被上訴人富邦綜合證券
股份有限公司三重分公司（下稱富邦證券公司）開設證券存摺集
保帳戶（乙○○帳號：000000-0、丙○○帳號：000000-0）買賣
股票，並於訴外人富邦商業銀行股份有限公司三重分行（下稱富
邦銀行）開設「一本萬利帳戶」（乙○○帳號：00000000000000
、丙○○帳號：00000000000000），供買賣證券進出款項之用，
伊於富邦證券公司股票買賣事宜均由該公司之營業員即被上訴人
甲○○處理，詎甲○○竟於民國九十三年五月二十四日左右，向
丙○○詐稱需要辦理換摺，取得伊二人之證券及銀行存摺，甲○
○未經伊同意，串通不知名之他人以電話進行股票交易，擅自於
九十三年五月二十四日、同年五月二十五日盜賣乙○○、丙○○
分別如原判決附件1、2（下稱附件1、2）所示之股票（賣出日期
、賣出股票名稱、賣出股數、賣出價格分別如附件1、2所示），
並盜刻伊之印章，將伊在上開富邦銀行帳戶之存款領走。甲○○
將存摺交還時，不知以何等手法，使銀行存摺上看不出有領款紀
錄，以致伊未即時發覺。甲○○盜賣伊股票之不法行為，應負民
法第一百七十九條、第一百八十四條之責，賠償伊系爭股票買入
價格及除權金額；富邦證券公司為甲○○之僱用人，應依民法第
一百八十八條規定，與甲○○負連帶賠償之責等情，求為命被上
訴人連帶給付乙○○新台幣（下同）四百零三萬四千零九十元、
丙○○七百零一萬一千三百六十三元，及均自起訴狀繕本送達翌
日起算法定遲延利息之判決（乙○○超過上開金額之請求部分，
經第一審駁回，未據其聲明不服）。
被上訴人富邦證券公司對於甲○○為其公司營業員，上訴人於伊
公司開設證券存摺集保帳戶買賣股票，另於富邦銀行開設「一本
萬利帳戶」供買賣證券進出款項之用，上訴人於伊公司股票買賣
事宜由營業員甲○○處理，及乙○○、丙○○之證券存摺集保帳
戶於九十三年五月二十四日及二十五日賣出如附件1、2所示之股
票等情不爭執，惟否認上開股票係甲○○盜賣，並以：縱認甲○
○盜賣上訴人之股票，亦係甲○○個人犯罪行為，非執行營業員
之業務，伊不負連帶賠償之責；上訴人系爭股票賣出所得均係存
入上訴人於富邦銀行開設之上開帳戶，上訴人無損害；上訴人主
張金錢賠償，與民法第二百十三條規定有違；縱依上訴人之主張
，其損害亦僅係其買進股票與甲○○盜賣股票之價差；又依民法
第二百十六條之一規定，應扣除上訴人之獲利；伊已將所謂遭盜
賣股票之股款匯入上訴人於富邦銀行之系爭帳戶，上訴人亦負有
回復原狀返還伊之義務，伊依民法第三百三十四條規定主張抵銷
等語，資為抗辯。
原審廢棄第一審所為上訴人勝訴之判決，改判駁回上訴人在第一
審之訴，無非以：上訴人分別於富邦證券公司開設證券存摺集保
帳戶，並於訴外人富邦銀行開立活期儲畜存款帳戶，供買賣證券
進出款項之用，甲○○為富邦證券公司營業員，上訴人於富邦證
券公司股票買賣交易由甲○○負責處理，上訴人於富邦證券公司
系爭證券存摺帳戶於九十三年五月二十四日、二十五日賣出如附
件1、2賣出日期所示之股票、股數、賣出價格等情，為兩造所不
爭執，堪認為真正。次按民事訴訟如係由原告主張權利者，應先
由原告負舉證之責，若原告先不能舉證，以證實自己主張之事實
為真實，則被告就其抗辯事實即令不能舉證，或其所舉證據尚有
疵累，亦應駁回原告之請求。又以侵權行為為原因，請求回復原
狀或賠償損害者，應就其權利被侵害之事實負立證之責。富邦證
券公司否認其營業員甲○○盜賣上訴人之系爭股票，上訴人即應
就此事實負舉證之責。上訴人主張應由富邦證券公司提出上訴人
委託甲○○賣出系爭股票之電話交易紀錄及錄音，富邦證券公司
則謂該電話交易紀錄及錄音已逾保存期限，無法提出。按台灣證
券交易所股份有限公司營業細則第八十條第四項規定：「證券經
紀商對電話委託應同步錄音，並將電話錄音紀錄置於營業處所。
」、同條第五項規定「前項電話錄音紀錄，證券經紀商應至少保
存二個月。但買賣委託有爭議者，應保存至該爭議消除為止。」
，被上訴人主張遭甲○○盜賣股票之時間為九十三年五月二十四
日、二十五日，上訴人係於九十三年十二月十六日始發存證信函
向富邦證券公司主張股票遭甲○○盜賣，富邦證券公司主張該二
日之電話交易紀錄已消除，即堪採信。查乙○○、丙○○於富邦
證券公司之證券存摺分別自九十一年一月二十二日至九十五年二
月七日止及九十一年三月二十八日至九十五年二月七日止均為同
一本，有上訴人提出之證券存摺可稽，而乙○○部分，於九十三
年五月二十四日賣出系爭附件1 所示股票後，於九十三年八月二
十日及九十三年八月三十日，均有「合併轉出」之紀錄；丙○○
部分，於九十三年五月二十四日及九十三年五月二十五日賣出系
爭附件2 所示股票後，於九十三年七月十六日至九十三年十一月
五日期間仍有多筆買進、賣出交易紀錄，而上訴人自陳甲○○於
九十三年五月二十六日、九十三年五月二十七日即交還存摺，其
存摺並無交甲○○保管云云，縱上訴人主張遭甲○○詐欺而於九
十三年五月二十四日左右將證券存摺交甲○○，而依上訴人所述
甲○○於九十三年五月二十六日及九十三年五月二十七日即交還
該存摺，上訴人即可發現九十三年五月二十四日及九十三年五月
二十五日有賣出股票之情，惟其等並未即向富邦證券公司反映，
仍續委由甲○○買賣股票，此情狀與經驗法則有違。上訴人未舉
證證明甲○○未經其等同意於九十三年五月二十四日及九十三年
五月二十五日賣出如附件1、2所示股票，其主張甲○○應負侵權
行為或不當得利之責，即無足取。甲○○既無庸負侵權行為之責
，上訴人主張富邦證券公司應依民法第一百八十八條第一項負連
帶賠償之責，亦屬無據等詞，為其判斷之基礎。
惟查本件上訴人主張被甲○○盜賣股票之情，曾委請縱橫法律事
務所林振煌律師代為發函，該事務所以九三北律橫文字第一二○
三號函向富邦證券公司催告，請該公司應於接函後三日內回復原
狀。富邦證券公司於接函後，於九十三年十二月二十一日以台北
光武郵局存證信函第七號函覆縱橫法律事務所，該函內謂：「甲
○○於九十三年十一月二日即未至本公司三重分公司上班，且行
蹤不明。而為維護客戶權益並釐清案情，本公司業於十一月五日
主動向台灣板橋地方法院檢察署提出告發，並向調查局北機組報
案請求偵辦調查中」等語（見第一審卷(一)第五六頁），由此足證
富邦證券公司於九十三年十一月五日已認定甲○○涉有犯罪嫌疑
。另法務部調查局北部地區機動工作組於九十三年十二月二十二
日亦曾通知上訴人於該月二十四日前往協助調查，待證事由為業
務侵占案（見第一審卷(二)第一一一、一一二頁）。上訴人於第一
審即以上述為證據方法，證明甲○○侵占上訴人款項，原審未進
一步調查審認，即以上訴人未能舉證證明甲○○未經其等同意賣
出如附件1、2所示股票，而為上訴人敗訴之判決，自嫌速斷。上
訴論旨，執以指摘原判決不當，求予廢棄，非無理由。
據上論結，本件上訴為有理由。依民事訴訟法第四百七十七條第
一項、第四百七十八條第二項，判決如主文。
中　　華　　民　　國　九十六　年　　五　　月　三十一　日
                      最高法院民事第三庭
                          審判長法官  劉　福　聲
                                法官  黃　義　豐
                                法官  簡　清　忠
                                法官  袁　靜　文
                                法官  王　仁　貴
      本件正本證明與原本無異
                                      書  記  官
中　　華　　民　　國　九十六　年　　六　　月　　八　　日
                                                      Ｑ
